臺灣屏東地方法院刑事判決
110年度金訴字第124號
公  訴  人  臺灣屏東地方檢察署檢察官
被      告  黃燕民



上列被告因洗錢防制法等案件，經檢察官提起公訴（110年度偵
緝字第500、501號）及移送併辦（110年度偵字第5546、4936號
、111年度偵字第1769號），本院判決如下：
    主  文
黃燕民幫助犯洗錢防制法第十四條第一項之一般洗錢罪，處有期
徒刑伍月，併科罰金新臺幣貳萬元，罰金如易服勞役，以新臺幣
壹仟元折算壹日。
    事  實
一、黃燕民雖預見將金融帳戶交予他人，可能作為詐欺取財之工
    具，用以收受及提領詐欺所得財物，且他人提領後即得掩飾
    、隱匿詐欺所得財物之去向、所在，產生遮斷資金流動軌跡
    以逃避國家追訴、處罰之效果，仍基於幫助詐欺取財、一般
    洗錢之不確定故意，於民國109年12月15日18時17分許至110
    年1月27日9時23分許間某時（起訴書誤載為110年1月29日前
    某時，應予更正），在不詳地點，將其所申辦之玉山商業銀
    行帳號000-0000000000000號帳戶（下稱本案帳戶）之存摺
    、提款卡及提款密碼交予真實姓名、年籍不詳之成年人，而
    容任取得本案帳戶之人用以遂行幫助詐欺取財、一般洗錢犯
    行。嗣取得本案帳戶之人即意圖為自己不法之所有，基於幫
    助詐欺取財、一般洗錢之犯意，分別以如附表編號1至5所示
    之方式，對馬雷傑、傅建民、林郁玲、陳興中、呂宜臻施用
    詐術，致其等均陷於錯誤，而依指示，於如各該編號所示匯
    款時間，分別將如各該編號所示金額匯款至本案帳戶內，而
    如附表編號1、4、5所示款項於匯入後旋遭取得本案帳戶之
    人提領一空，如附表編號2、3所示款項則經警方通知玉山商
    業銀行扣押提存，而未遭遭取得本案帳戶之人提領。嗣經馬
    雷傑、傅建民、林郁玲、陳興中、呂宜臻發覺有異而報警處
    理，始悉上情。
二、案經馬雷傑訴由高雄市政府警察局鳳山分局、傅建民訴由新
    北市政府警察局永和分局、林郁玲訴由高雄市政府警察局岡
    山分局、陳興中訴由桃園市政府警察局桃園分局、呂宜臻訴
    由臺中市政府警察局第四分局報告臺灣屏東地方檢察署檢察
    官偵查起訴。
    理  由
壹、程序事項
　　被告以外之人於審判外之言詞或書面陳述，除法律有規定者
    外，不得作為證據，刑事訴訟法第159條第1項固定有明文；
    惟按被告以外之人於審判外之陳述，雖不符同法第159條之1
    至之4之規定，而經當事人於審判程序同意作為證據，法院
    審酌該言詞陳述或書面陳述作成時之情況，認為適當者，亦
    得為證據，同法第159條之5第1項，亦定有明文。查本判決
    後述資以認定本案而具傳聞性質之證據，檢察官、被告黃燕
    民均同意有證據能力（見院卷第190頁），基於尊重當事人
    對於傳聞證據之處分權，及證據資料愈豐富，愈有助於真實
    發現之理念，復經本院審酌該等證據之作成情況，核無違法
    取證或其他瑕疵，並與本案均具關聯性，認為以之作為證據
    為適當，依上開法文規定，自具證據能力。
貳、實體事項
一、認定被告犯罪事實所憑之證據及理由
　　訊據被告固坦承其曾申辦本案帳戶之事實，惟矢口否認有何
    幫助詐欺取財或幫助一般洗錢犯行，辯稱：本案帳戶之存摺
    、提款卡及提款密碼於109年11月間遺失云云。惟查：
　㈠被告確曾申辦本案帳戶之事實，業據被告自承在卷（見院卷
    第188、189頁），並有玉山銀行集中管理部110年12月2日玉
    山個（集）字第1100117805號函暨申請人資料、本案帳戶交
    易明細附卷可證（見院卷第29至39頁），堪信無訛。又告訴
    人馬雷傑、傅建民、林郁玲、陳興中、呂宜臻確遭身分不詳
    之人，分別以如附表編號1至5所示方式，對其等施用詐術，
    致其等均陷於錯誤，而各依指示於如各該編號所示時間分別
    匯款如各該編號所示金額至本案帳戶，告訴人馬雷傑、陳興
    中、呂宜臻所匯款項旋遭取得本案帳戶存摺、提款卡及提款
    密碼之人提領一空，告訴人傅建民、林郁玲所匯款項則經警
    方通知玉山商業銀行扣押提存，而未遭遭取得本案帳戶之人
    提領等情，業經證人即告訴人馬雷傑、傅建民、林郁玲、陳
    興中、呂宜臻於警詢時證述綦詳（見警5602卷第3、4頁，警
    1318卷第87至91頁，警0469卷第39至44頁，偵7398卷第11至
    19頁，偵1769卷第29至34頁），並有告訴人馬雷傑提出之電
    子郵件擷圖、虛擬貨幣交易紀錄、通訊軟體LINE對話紀錄擷
    圖、告訴人林郁玲提出之存摺封面、內頁、告訴人呂宜臻提
    出之通訊軟體LINE對話紀錄擷圖各1份、內政部警政署反詐
    騙諮詢專線紀錄表、通訊軟體LINE個人頁面、通訊軟體LINE
    群組頁面各2份、受理詐騙帳戶通報警示簡便格式表3份、轉
    帳擷圖5份在卷可考（見警5602卷第35、36、38至54、59頁
    ，警1318卷第96、101至107頁，警0469卷第47、53、101頁
    ，偵7398卷第75至77頁，偵1769卷第45、61至65頁），且被
    告就此部分事實，並無爭執，是此部分事實，同堪認定。據
    此，被告申辦之本案帳戶，已由身分不詳之人作為人頭帳戶
    ，且本案帳戶之提款卡經該人持以領款，是本案帳戶之存摺
    、提款卡，供該人作為其遂行向告訴人馬雷傑、傅建民、林
    郁玲、陳興中、呂宜臻實行詐欺取財、一般洗錢犯罪之犯罪
    工具，甚為明灼。
　㈡被告雖辯稱本案帳戶之存摺、提款卡係不慎遺失，其未提供
    本案帳戶予他人使用，其將本案帳戶之提款密碼書寫在紙上
    ，並與本案帳戶存摺、提款卡併同存放，故他人知悉本案帳
    戶之提款密碼云云。惟查：
　　⒈被告於偵查中供稱：我的金融帳戶存摺、提款卡都放在家
      裡，放在我房間的書桌抽屜內，家中沒有遭竊，我記得大
      概是109年11月間，有一次我去領保險金，我把本案帳戶
      、提款卡放在我的機車前置物櫃，後來就不見了，我同時
      遺失台灣之星的行動電話門號SIM卡，沒有其他東西遺失
      ，我將本案帳戶之提款密碼寫在提款卡背面云云（見偵緝
      500卷第33至35頁）；於本院訊問時供稱：我將健保卡跟
      本案帳戶之存褶、密碼一起放在一個隨身攜帶的黑色手提
      包裡面，我以為我的東西都放在我的外套裡。我平常都是
      領現金，很少動到皮包，直到有一天國泰世華銀行行員、
      玉山商業銀行行員打電話給我，告訴我本案銀行帳戶有問
      題，我才知道本案帳戶存摺遺失，我的提款密碼是我的生
      日，我寫在紙上和健保卡放一起，因為我去年發生車禍傷
      到腦袋，很容易忘記事情，所以我將4個金融帳戶之密碼
      全部都改成一樣云云（見院卷第167頁）；於本院準備程
      序時供稱：我忘記具體是何時遺失本案帳戶，我有辦理車
      禍賠償，領完錢後申辦網路銀行，之後就遺失，我當時遺
      失4個金融帳戶即本案帳戶、華南商業銀行、彰化銀行、
      郵局之存摺、提款卡及印章，我都放在我的黑色手提包內
      ，並將該黑色手提包放在我的機車前座，我將這4本金融
      帳戶之提款密碼各寫在一張紙上插在各存摺裡面因為那時
      我剛好車禍，記憶力很差，所以我把提款密碼寫在紙上，
      我去申辦網路銀行時，順便將該4個金融帳戶之提款密碼
      都改成「670123」即我的生日，再把提款密碼寫在紙上放
      在各存摺裡面。我有一天外出幫我兒子買東西，回到家後
      就將東西搬上樓，我沒有注意到黑色手提包沒有拿。之後
      國泰世華銀行行員打電話給我，說我的帳戶有問題，因為
      我沒有國泰世華銀行帳戶，所以我認為是詐騙，隔2天換
      玉山銀行行員打電話給我，說我的帳戶是警示帳戶，我一
      直認為本案帳戶在家裡，我以為是詐騙的，隔2天我覺得
      怪怪的，我就請我的妹妹幫我在屏東住處找，我妹妹跟我
      說沒有看到黑色手提包，我才知道東西不見了，後來我有
      去玉山銀行，才知道本案帳戶確實被設為警示帳戶云云（
      見院卷第188、189頁）；於本院審理時供稱：本案帳戶之
      提款卡、存摺、提款密碼均遺失，平常我將提款卡放在一
      個黑色皮包內，我沒有隨身攜帶。因為我車禍後記憶很差
      ，我把所有金融帳戶都設成相同密碼並寫在一張單子上，
      放在黑色皮包內。本案帳戶之提款密碼為「670123」即我
      的生日，我最後一次使用本案帳戶好像是提領保險理賠，
      我拿玉山銀行存摺及支票去換的云云（見院卷第285至289
      頁），依上，被告就本案帳戶之存摺、提款卡遺失原因，
      時而供稱係於提領車禍保險金時遺失，時而供稱係外出幫
      其子購買物品時遺失；再就其遺失時擺放位置，忽稱放在
      其機車前置物櫃，忽稱放在其外套內；又就同時遺失之物
      品，先稱同時遺失台灣之星之行動電話門號SIM卡，後改
      稱同時遺失其健保卡，復翻稱同時遺失之物為華南商業銀
      行、彰化銀行、郵局之存摺、提款卡及印章，足見被告就
      其遺失本案帳戶之情形之供述，前後相歧，是被告所辯前
      詞，非可盡信。
　　⒉政府及各金融機構均多所宣導勿將提款密碼與存摺、提款
      卡併置，以免遭竊或遺失時受不測損害，此情已屬社會通
      念，被告為67年次之人乙事，有其個人戶籍資料（完整姓
      名）查詢結果1份在卷可按（見院卷第21頁），及其自述
      為專科畢業之教育程度，曾在便利商店工作，現在推拿會
      館工作等語（見院卷第285至289頁），顯非無知且無社會
      經驗之人，則被告對前揭社會通念當無不知之理，被告卻
      將本案帳戶之提款密碼寫在紙上並與本案帳戶之存摺、提
      款卡併同放置等節，業據被告於本院準備程序及審理時供
      承明確（見院卷第188、189、285至289頁），被告所為顯
      違社會通念，不無可疑。其次，依被告前揭所供，其就本
      案帳戶所設定之提款密碼為其個人生日，並非複雜，實難
      想像被告以自己之生日作為提款密碼，仍會有忘記本案帳
      戶提款密碼，而有將之書寫在紙上與存摺、提款卡併置之
      必要。被告雖辯稱其於109年10月30日車禍後，記憶力變
      差，故將本案帳戶之提款密碼設為其生日，並寫在紙上與
      存摺、提款卡併置云云（見院卷第285至289頁），並提出
      安泰醫療社團法人安泰醫院診斷證明書、台灣基督長老教
      會新樓醫療財團法人麻豆新樓醫院診斷證明書各1份（見
      院卷第239至241頁）。惟觀之前揭診斷證明書，略載：被
      告於109年10月30日至安泰醫療社團法人安泰醫院急診，
      經診斷其受有頭部外傷之傷害；被告於110年5月12日至台
      灣基督長老教會新樓醫療財團法人麻豆新樓醫院門診，經
      診斷其受有腦震盪後症候群、頭部及其他部位挫傷之傷害
      ，並未敘及被告記憶力有因此受損。復觀之被告歷次供述
      ，其就本案帳戶之提款密碼均能清楚記憶，且依被告於本
      院審理時供稱：本案帳戶有申辦網路銀行，我都是使用自
      動櫃員機轉帳，我於109年11月30日將新臺幣（下同）300
      元存入本案帳戶，再以自動櫃員機轉出，這是還給朋友的
      利息，我有於109年12月1日以自動櫃員機提領100元，109
      年12月2日有一筆2萬2,500元入本案帳戶，是保險理賠的
      錢，我隨後將這些錢提領出來交給我妹妹，109年12月15
      日有2萬元匯入本案帳戶後，當天我提領1萬5,005元、2,0
      05元、2,715元，這是公司團體保險的理賠金，我要將1萬
      5,000元交給全家便利商店的老闆，剩下5,000元是我的醫
      療費用等語（見院卷第285至289頁），顯見被告多能說明
      本案帳戶金流之原因，則被告辯稱其係因車禍後記憶力變
      差，而需將本案提款密碼書寫在紙上，再與本案帳戶存摺
      、提款卡併置云云，難認可信。從而，被告辯稱其將本案
      提款密碼書寫在紙上，再與本案帳戶存摺、提款卡併置後
      遺失云云，當係事後託辭，非可相信。
　　⒊被告自承：我沒有報警，因為我知道已經來不及了云云（
      見院卷第188、189頁），衡以一般人於發現金融帳戶遺失
      後，為避免遭不肖人士冒名供其他犯罪使用，當即時向金
      融機構申辦掛失、報案，然被告自承未至警局報案，顯與
      一般人發現自己金融帳戶遺失後，急於報警處理、釐清金
      融帳戶去向之情形相違。復參以被告未曾向華南商業銀行
      申辦金融帳戶，亦未曾向玉山銀行、彰化銀行辦理金融帳
      戶掛失，曾於98年間向中華郵政股份有限公司辦理金融帳
      戶存摺、提款卡掛失，再於105年間向中華郵政股份有限
      公司辦理金融帳戶提款卡掛失等節，有華南商業銀行股份
      有限公司111年3月1日營清字第1110006675號函、中華郵
      政股份有限公司屏東郵局111年3月3日屏營字第111950031
      5號函暨客戶各類儲金帳戶查詢、查詢存簿變更資料及提
      款密碼錯誤紀錄、查詢金融卡變更資料、玉山銀行集中管
      理部111年3月11日玉山個（集）字第1110026655號函、彰
      化銀行東港分行111年3月3日彰東港字第1110009號函在卷
      可憑（見院卷第217至225、231頁），則被告所辯：遺失
      本案帳戶時，同時遺失華南商業銀行帳戶，又於知悉本案
      帳戶遺失後即向華南商業銀行、彰化銀行、中華郵政股份
      有限公司辦理金融帳戶掛失云云（見院卷第188、189頁）
      ，礙難採信。可知被告於其所稱發現本案帳戶存摺、提款
      卡遺失後，未為任何相應之處理，要與一般人遇存摺、提
      款卡、提款密碼遺失之反應迥異，益徵被告辯稱本案帳戶
      之存摺、提款卡、提款密碼遺失云云，應非實在。
　㈢而依被告前揭供述，可知被告最後使用本案帳戶之時間，應
    係109年12月15日15時29分許、18時15分許、18時16分許分
    別提領理賠金1萬5,005元、2,005元、2,715元，又本案帳戶
    經身分不詳之人取得並以如附表編號1至5所示之方式對告訴
    人馬雷傑、傅建民、林郁玲、陳興中、呂宜臻施以詐術後，
    告訴人陳興中於110年1月27日9時23分許將如附表編號4所示
    款項匯入本案帳戶等節，業經認定如前，是認被告係於109
    年12月15日18時17分許至110年1月27日9時23分許間某時，
    將本案帳戶之存摺、提款卡及提款密碼交予他人使用，應堪
    認定。
　㈣財產犯罪之正犯實行犯罪以後，為掩飾、隱匿其犯罪所得財
    物之去向及所在，而令被害人將款項轉入其所持有、使用之
    他人金融帳戶，並由正犯前往提領其犯罪所得款項得手，如
    該帳戶內之款項即係財產犯罪所得，因已被提領而造成金流
    斷點，該當掩飾、隱匿之要件，該財產犯罪之正犯自亦成立
    洗錢防制法第14條第1項之一般洗錢罪之正犯。又刑法第30
    條之幫助犯，係以行為人主觀上有幫助故意，客觀上有幫助
    行為，即對於犯罪與正犯有共同認識，而以幫助意思，對於
    正犯資以助力，但未參與實行犯罪之行為者而言。幫助犯之
    故意，除需有認識其行為足以幫助他人實現故意不法構成要
    件之「幫助故意」外，尚需具備幫助他人實現該特定不法構
    成要件之「幫助既遂故意」，惟行為人只要概略認識該特定
    犯罪之不法內涵即可，無庸過於瞭解正犯行為之細節或具體
    內容。是行為人若對於他人將以其所提供之金融帳戶進行財
    產犯罪，已預見其發生而其發生並不違反其本意，則其自仍
    應負相關之罪責。審之金融帳戶之金融卡、提款密碼事關個
    人財產權益之保障，其專有性甚高，除非本人或與本人有親
    密關係者，難認有何理由可自由流通使用，是一般人均有妥
    為保管及防止他人任意使用之認識，縱遇特殊情況偶須交付
    他人使用，亦必深入瞭解用途及合理性，始予提供，且該等
    專有物品如落入不明人士手中，而未加以闡明正常用途，極
    易被利用為與財產有關之犯罪工具，此為吾人依一般生活認
    知所易於體察之常識，則對於無正當理由而徵求他人提供帳
    戶者，客觀上當可預見其目的，係供為某筆資金之存入後再
    行領出之用，且該筆資金之存入及提領過程，係有意隱瞞其
    行為人之真實身分，且製造金流斷點，掩飾或隱匿款項之去
    向，以逃避國家追訴、處罰之效果，況邇來利用財產犯罪多
    數均係利用人頭帳戶作為出入帳戶，送迭經報章雜誌、電視
    、廣播、網路等媒體廣為披載，並為政府所極力宣導，是一
    般人本於一般認知能力，均應能瞭解徵求他人帳戶者，係為
    以所提供之帳戶作為財產犯罪收受被害人匯款之犯罪工具，
    且被害人所匯款項經提領後即產生遮斷金流之效果，而可掩
    飾或隱匿犯罪所得去向，並逃避國家追訴、處罰。稽之被告
    顯非無知或無社會經驗之人乙節，已如前述，足信被告對於
    從事詐欺犯罪之人多利用他人之金融帳戶作為人頭帳戶從事
    詐欺犯罪及遮斷金流等節，當可知悉，是以被告主觀上應有
    預見其將本案帳戶存摺、提款卡及提款密碼交予他人，可能
    作為詐欺取財之工具，用以收受及提領詐欺所得財物，且他
    人提領後即掩飾、隱匿詐欺所得財物之去向、所在，產生遮
    斷資金流動軌跡以逃避國家追訴、處罰之效果，被告本此預
    見，仍決意將攸關其金融信用之前揭存摺、提款卡交付身分
    不詳之人並告知提款密碼，顯見縱令該人持之實行詐欺取財
    、一般洗錢犯罪，應仍不違被告本意，是以被告有幫助他人
    詐欺取財、一般洗錢之不確定故意甚明。
　㈤綜上，被告所辯各節，均屬卸責之詞，不可採信。本案事證
    明確，被告上開犯行洵堪認定，應依法論科。
二、論罪科刑
  ㈠刑法第30條之幫助犯，係以行為人主觀上有幫助故意，客觀
    上有幫助行為，即對於犯罪與正犯有共同認識，而以幫助意
    思，對於正犯資以助力，但未參與實行犯罪之行為者而言。
    幫助犯之故意，除需有認識其行為足以幫助他人實現故意不
    法構成要件之「幫助故意」外，尚需具備幫助他人實現該特
    定不法構成要件之「幫助既遂故意」，惟行為人只要概略認
    識該特定犯罪之不法內涵即可，無庸過於瞭解正犯行為之細
    節或具體內容。此即學理上所謂幫助犯之「雙重故意」。金
    融帳戶乃個人理財工具，依我國現狀，申設金融帳戶並無任
    何特殊限制，且可於不同之金融機構申請多數帳戶使用，是
    依一般人之社會通念，若見他人不以自己名義申請帳戶，反
    而收購或借用別人之金融帳戶以供使用，並要求提供提款卡
    及告知密碼，則提供金融帳戶者主觀上如認識該帳戶可能作
    為對方收受、提領特定犯罪所得使用，對方提領後會產生遮
    斷金流以逃避國家追訴、處罰之效果，仍基於幫助之犯意，
    而提供該帳戶之提款卡及密碼，以利洗錢實行，仍可成立一
    般洗錢罪之幫助犯。故行為人提供金融帳戶提款卡及密碼予
    不認識之人，固非屬洗錢防制法第2條所稱之洗錢行為，不
    成立一般洗錢罪之正犯；然行為人主觀上如認識該帳戶可能
    作為收受、提領特定犯罪所得使用，他人提領後會產生遮斷
    資金流動軌跡以逃避國家追訴、處罰之效果，仍基於幫助之
    犯意而提供，則應論以幫助犯一般洗錢罪（最高法院109年
    度台上字第5354號刑事判決參照）。經查，告訴人馬雷傑、
    傅建民、林郁玲、陳興中、呂宜臻分別將如附表編號1至5所
    示金額匯款至本案帳戶內，如附表編號1、4、5所示款項均
    遭身分不詳之人提領，如附表編號2、3所示款項則經警方通
    知玉山商業銀行扣押提存，而未遭遭取得本案帳戶之人提領
    等情，有本案帳戶交易明細1份在卷可考（見院卷第33至39
    頁）。被告既已預見其交付本案帳戶存摺、提款卡、提款密
    碼予身分不詳之成年人，該人實行詐欺取財罪後，為掩飾、
    隱匿其犯罪所得財物之去向及所在，而將如附表編號1、4、
    5所示款項提領一空，因而產生遮斷金流以逃避國家追訴、
    處罰之效果。被告所為，僅係對於取得前揭存摺、提款卡、
    提款密碼之人向告訴人馬雷傑、傅建民、林郁玲、陳興中、
    呂宜臻遂行詐欺取財及一般洗錢犯行，資以助力，而從事構
    成要件以外之行為，而依卷內事證，尚難認被告對於如何選
    定行騙對象、以何方式詐騙告訴人馬雷傑、傅建民、林郁玲
    、陳興中、呂宜臻如何指示其等匯款或如何提款、轉帳等節
    已有知悉，或可加以左右，是以被告所為係基於幫助他人詐
    取財物、一般洗錢之犯意所為，屬詐欺取財罪、一般洗錢罪
    構成要件以外之行為，應論以詐欺取財罪、一般洗錢罪之幫
    助犯。
  ㈡按人頭帳戶存摺、印章、提款卡、密碼等物既均在本件詐騙
    集團成員管領支配中，是於各該被害人受騙而匯款至前揭詐
    騙集團實際管領支配之人頭帳戶內時，詐騙集團實際上即得
    自主取款，對各該匯入款項已有實際管領支配之能力，自均
    該當詐欺取財既遂罪（最高法院108年度台上字第56號刑事
    判決參照）。又一般詐欺集團先備妥人頭帳戶，待被害人受
    騙即告知帳戶，並由車手負責提領，以免錯失時機之共同詐
    欺行為中，詐欺集團取得人頭帳戶之實際管領權，並指示被
    害人將款項匯入與犯罪行為人無關之人頭帳戶時，即開始其
    共同犯罪計畫中關於去化特定犯罪所得資金之不法原因聯結
    行為。就其資金流動軌跡而言，在後續的因果歷程中，亦可
    實現掩飾、隱匿特定犯罪所得之效果，應認已著手洗錢，雖
    因資金已遭圈存，未能成功提領，導致金流上仍屬透明易查
    ，無從合法化其所得來源，而未生掩飾、隱匿特定犯罪所得
    之結果，仍應論以未遂犯。經查，本案告訴人林郁玲、傅建
    民所匯款項均未遭他人提領之事實，有本案帳戶交易明細附
    卷可考（見院卷第33至39頁）。從而，取得本案帳戶之人對
    告訴人林郁玲、傅建民實行詐欺犯行並指示其匯款至被告提
    供之本案帳戶內，雖已著手於洗錢之要件行為，然事後因警
    方及時將本案帳戶列為警示帳戶，以致取得本案帳戶之人未
    及提領成功，尚未發生製造金流斷點，遮掩詐欺取財犯罪所
    得去向、所在之結果，是此部分取得本案帳戶之人應僅構成
    洗錢防制法第14條第2項、第1項之一般洗錢未遂罪。
  ㈢是核被告如附表編號1、4、5所示，均係犯刑法第30條第1項
    、洗錢防制法第14條第1項之幫助犯一般洗錢罪及刑法第30
    條第1項、第339條第1項之幫助詐欺取財罪；如附表編號2、
    3所示，係犯刑法第30條第1項、洗錢防制法第14條第2項、
    第1項之幫助犯一般洗錢未遂罪及刑法第30條第1項、第339
    條第1項之幫助詐欺取財罪。公訴意旨雖認被告如附表編號2
    、3所示均係成立幫助犯一般洗錢罪，然如前所述，本院認
    均應僅成立幫助犯一般洗錢未遂罪，因刑事訴訟法第300條
    所謂變更法條，係指罪名之變更而言，若僅行為態樣有既遂
    、未遂之分，即無庸引用刑事訴訟法第300條變更起訴法條
    （最高法院101年度台上字第3805號刑事判決意旨參照），
    故此部分無庸變更起訴法條，併此敘明。
  ㈣被告以一交付本案帳戶存摺、提款卡、提款密碼之行為，幫
    助前揭從事詐欺犯罪之人詐騙告訴人馬雷傑、傅建民、林郁
    玲、陳興中、呂宜臻及遂行一般洗錢犯行，係以一行為觸犯
    數幫助詐欺取財罪、幫助一般洗錢罪、幫助一般洗錢未遂罪
    ，為想像競合犯，應依刑法第55條前段規定，從一情節較重
    之幫助一般洗錢罪論處。
  ㈤檢察官移送併案審理部分（110年度偵字第5546、4936號、11
    1年度偵字第1769號），與起訴（110年度偵緝字第500、501
    號）之犯罪事實間有想像競合犯之裁判上一罪關係，為起訴
    效力所及，本院自得併予審理。
  ㈥被告本案幫助一般洗錢犯行之犯罪情節顯較實行詐欺取財犯
    罪構成要件之正犯為輕，爰依刑法第30條第2項規定，減輕
    其刑。
  ㈦審酌被告率將本案帳戶提供他人作為不法目的使用，並經該
    人持以對告訴人馬雷傑、傅建民、林郁玲、陳興中、呂宜臻
    遂行本件詐欺取財、一般洗錢、一般洗錢未遂犯行，紊亂社
    會正常交易秩序，並使不法之徒藉此輕易詐取財物、製造金
    流斷點，致使檢警難以追查緝捕，應予非難；再衡酌告訴人
    馬雷傑、傅建民、林郁玲、陳興中、呂宜臻因本案遭詐騙，
    分別受有損失之程度；復考量被告犯後空言辯解，未與告訴
    人馬雷傑、傅建民、林郁玲、陳興中、呂宜臻達成和解或適
    當賠償其等所受損害；兼衡被告自述之智識程度、經濟及家
    庭生活狀況（見院卷第289頁）等一切情況，量處如主文所
    示之刑，併就併科罰金部分，依刑法第42條第3項前段規定
    ，諭知易服勞役之折算標準。另被告前揭犯罪經依刑法第55
    條前段規定從一重之幫助一般洗錢罪處斷，該罪之法定刑為
    「七年以下有期徒刑，併科新臺幣五百萬元以下罰金」，雖
    經本院判處如主文所示之刑，依法仍不得諭知易科罰金之折
    算標準，惟依刑法第41條第3項之規定仍得聲請易服社會勞
    動，然因同條第2項明定以提供社會勞動6小時折算徒刑1日
    ，與易科罰金應於裁判主文諭知折算標準之情形不同，且可
    否易服社會勞動係屬於執行事項，非裁判量刑事項，自得由
    被告依法向執行檢察官聲請以提供社會勞動6小時折算徒刑1
    日，易服社會勞動，本院即無須於本判決主文諭知，併此敘
    明。
三、沒收
  ㈠供犯罪所用之物，屬於犯罪行為人者，得沒收之；犯罪所得
    ，屬於犯罪行為人者，沒收之；宣告第38條及第38條之1之
    沒收或追徵，有過苛之虞、欠缺刑法上之重要性、犯罪所得
    價值低微，或為維持受宣告人生活條件之必要者，得不宣告
    或酌減之，刑法第38條第2項前段、第38條之1第1項前段、
    第38條之2第2項分別定有明文。
  ㈡被告提供本案帳戶之存摺、提款卡，雖係供他人犯罪所用，
    且係被告所有之物，惟因未據扣案，亦無證據證明現仍存在
    而未滅失，復非屬違禁物，況本案帳戶已由警方通報玉山銀
    行列為警示帳戶等情，有玉山銀行集中管理部110年12月2日
    玉山個（集）字第1100117805號函在卷可考（見院卷第29頁
    ），足信他人再無可能持以犯罪，是以宣告沒收或追徵前揭
    物品，其所得之犯罪預防效果亦甚微弱，爰不予宣告沒收或
    追徵。至告訴人馬雷傑、陳興中、呂宜臻遭人詐騙所匯款項
    雖已遭人提領乙節，有前揭交易明細可查，惟卷內尚無證據
    可資證明被告亦有分得此部分犯罪所得，爰不予宣告沒收，
    附此敘明。
據上論斷，應依刑事訴訟法第299條第1項前段，洗錢防制法第14
條第1項，刑法第11條、第30條第1項前段、第2項、第339條第1
項、第55條、第42條第3項，刑法施行法第1條之1第1項，判決如
主文。
本案經檢察官吳文書提起公訴，檢察官魏豪勇、陳怡利、王奕筑
、陳新君移送併辦，檢察官吳政洋到庭執行職務。
中　　華　　民　　國　　111 　年　　5 　　月　25 　　日
                  刑事第四庭  審判長法  官  黃柏霖
                                    法  官  錢毓華
                                    法  官  李宛臻
以上正本證明與原本無異。
如不服本判決應於收受判決後20日內向本院提出上訴書狀，並應
敘述具體理由；其未敘述上訴理由者，應於上訴期間屆滿後20日
內向本院補提理由書（均須按他造當事人之人數附繕本）「切勿
逕送上級法院」。
中　　華　　民　　國　　111 　年　　5 　　月　　25　　日
　　　　　　　　　　　　　　　　　　書記官  蔡語珊
附錄本案論罪科刑法條：洗錢防制法第14條第1項，刑法第339條
第1項。
洗錢防制法第14條第1項
有第二條各款所列洗錢行為者，處七年以下有期徒刑，併科新臺
幣五百萬元以下罰金。
刑法第339條第1項
意圖為自己或第三人不法之所有，以詐術使人將本人或第三人之
物交付者，處五年以下有期徒刑、拘役或科或併科五十萬元以下
罰金。
附表：
編號 告訴人 詐騙方式 匯款時間 匯入金額  1 馬雷傑 身分不詳之人於110年1月10日某時，以通訊軟體LINE暱稱「小小琪」聯繫馬雷傑，並邀請馬雷傑加入「聚富社內部會員資訊群」、「聚富社飆股專享團VIP1」群組，佯裝推銷虛擬貨幣VRT，邀請馬雷傑加入FCE平台，再以通訊軟體LINE暱稱「JEFF」向馬雷傑佯稱：購買其他貨幣產品可獲利云云，致馬雷傑陷於錯誤，遂依指示於右列時間將右列金額匯至本案帳戶。 110年1月29日16時8分許 5萬元    110年1月29日16時10分許 5萬元 2 傅建民 身分不詳之人於110年1月8日10時52分許，以通訊軟體LINE暱稱「惠婷」聯繫傅建民，邀請傅建民加入「Ｊ大投資觀測站」群組，佯裝推銷虛擬貨幣VRT，邀請傅建民加入FCE平台，並佯稱：投資虛擬貨幣投資可獲利云云，致傅建民陷於錯誤，遂依指示於右列時間將右列金額匯至本案帳戶。 110年1月29日22時20分許   9萬9,072元 （未遭提領）    3 林郁玲 身分不詳之人於110年1月間某時，以通訊軟體LINE暱稱「佳琪」聯繫林郁玲，佯裝推銷虛擬貨幣，邀請林郁玲加入FCE平台，並佯稱：投資虛擬貨幣投資可獲利云云，致林郁玲陷於錯誤，遂依指示於右列時間將右列金額匯至本案帳戶。 110年1月29日22時54分許 9萬7,000元 （未遭提領）  4 陳興中 身分不詳之人於109年12月11日某時，以通訊軟體LINE暱稱「時鈺」聯繫陳興中，邀請陳興中加入「聚富社素人股神」群組，佯裝推銷虛擬貨幣VRT，並佯稱：投資虛擬貨幣投資可獲利云云，致陳興中陷於錯誤，遂依指示於右列時間將右列金額匯至本案帳戶。 110年1月27日9時23分許 137萬5,000元  5 呂宜臻 身分不詳之人於110年1月間某時，傳送股票廣告簡訊予呂宜臻，再以通訊軟體LINE暱稱「ALINE」聯繫呂宜臻，向呂宜臻佯稱：投資虛擬貨幣可獲利云云，致呂宜臻陷於錯誤，遂依指示於右列時間將右列金額匯至本案帳戶。 110年1月29日22時11分許 10萬元